臺灣高等法院臺中分院刑事判決　　民國95年度上訴字第2797號
上　訴　人
即　被　告　丙○○
選任辯護人　蕭文濱律師
上列上訴人因違反槍砲彈藥刀械管制條例案件，不服臺灣南投地
方法院中華民國95年10月19日第一審判決（民國95年度訴字第51
4號，起訴案號：臺灣南投地方法院檢察署民國95年度偵字第214
2號），提起上訴，本院判決如下：
    主   文
原判決關於持有手槍部分撤銷。
丙○○未經許可，寄藏手槍，處有期徒刑年陸月，併科罰金新
臺幣貳拾萬元，罰金如易服勞役，以罰金總額與陸個月之日數比
例折算 。扣案之德國WALTHER廠製P99 QA型口徑九MM制式半自動
手槍壹枝（槍枝管制編號0000000000號，含彈匣壹個
），及制式子彈壹顆（口徑九MM），均沒收。
    事  實
一、丙○○明知具有殺傷力之制式手槍及制式子彈均屬槍砲彈藥
    刀械管制條例列管之槍彈，未經主管機關許可不得持有、寄
    藏，於民國（下同）九十一年至九十二年間之某日，在南投
    縣南投市○○里○○街六十五之二號住處，受自據稱「陳威
    佐（諧音）」之年籍不詳之成年男子之託，寄藏客觀上具有
    殺傷力之德國WALTHER廠製P99 QA型口徑9mm制式半自動手槍
    一枝（槍枝管制編號0000000000號，含彈匣一個
    ），及具有殺傷力之制式子彈十四顆（口徑均為9mm），收
    受後藏放於丙○○上開住處，而自該時、地起未經許可而無
    故寄藏上揭手槍及子彈；嗣經南投縣政府警察局南投分局報
    告臺灣南投地方法院檢察署檢察官核發拘票，准予逕行拘提
    丙○○，而於九十五年五月十四日十三時五十五分許，為警
    在南投警察分局詢問時，自首並報繳其上開寄藏之槍彈（其
    中十四顆子彈於九十五年五月十四日凌晨一時許，在南投縣
    南投市○○○路七十五號「女狼俱樂部KTV」已擊發十三顆
    ，嗣經警於上開「女狼俱樂部KTV」採集得制式子彈一顆，
    並尋獲彈殼九顆及彈頭二顆）而查知上情。
二、案經丙○○自首及南投縣政府警察局南投分局報告臺灣南投
    地方法院檢察署檢察官偵查起訴。
    理  由
一、程序方面：現行刑事訴訟法為保障被告之反對詰問權，排除
    具有虛偽危險性之傳聞證據，以求實體真實之發見，於該法
    第一百五十九條第一項明定，被告以外之人於審判外之言詞
    或書面陳述，除法律有規定者外，不得作為證據。本件檢察
    官、被告及辯護人於原審及本院審理中，並未就本案卷內證
    據資料之證據能力提出爭執，且迄於言詞辯論終結前，均未
    主張有刑事訴訟法第一百五十九條第一項不得為證據之情形
    ，應認均已同意本案卷內之證據資料均得作為本案證據，且
    經本院審酌後，認無不適當之情形，是本案卷內之證據均有
    證據能力，合先敘明。
二、被告上揭寄藏手槍、子彈之事實，迭據被告於警詢、偵查、
    原審及本院審理中均坦承不諱（見偵卷第二二、八二頁，原
    審九十五年十月四日審判筆錄），並扣有德國WALTHER廠製
    P99 QA型口徑9mm制式半自動手槍一枝（槍枝管制編號00
    00000000號，含彈匣一個）可資佐證，復有及槍枝
    、子彈（含彈頭、彈殼等）之照片共計十五幀在卷可憑（見
    偵卷第六十一、六十二、六十四至六十八至七十頁）；另在
    南投縣南投市○○○路七五號「女狼俱樂部ＫＴＶ」採集九
    顆彈殼、二顆彈頭、一顆子彈等情；又上開手槍、子彈（含
    彈頭、彈殼）經送請內政部警政署刑事警察局鑑定結果：【
    送鑑華爾瑟P99一枝（槍枝管制編號0000000000
    號），認係德國WALTHER廠製P99 QA型口徑九mm之制式半自
    動手槍，送鑑時槍號遭磨滅，經以電解腐蝕法重現，因磨滅
    過深，致無法重現，槍管內具六條右旋來復線，機械性能良
    好，認具殺傷力】、【送鑑彈殼九顆（編號一、三至十），
    認係已擊發之口徑九MM制式彈殼；彈頭一顆（編號十六），
    認係制式彈頭銅包衣碎片（其上具三條來復線）與鉛心碎片
    ；彈頭一顆（編號十七），認係已擊發變形之口徑九mm銅包
    衣彈頭（其上具二條來復線）；子彈一顆（編號十三），認
    係口徑九mm制式子彈，認具有殺傷力；比對結果：一、送鑑
    彈頭二顆（編號十六、十七），經以比對顯微鏡比對結果，
    其來復線特徵紋痕不足，無法研判是否由同一枝槍所擊發；
    二、彈殼九顆（編號一、三至十），經以比對顯微鏡比對結
    果，其彈底特徵紋痕均相吻合，認均係由同一槍枝所擊發】
    ，此有內政部警政署刑事警察局九十五年六月二十日刑鑑字
    第Ｚ000000000號、九十五年八月二十五日刑鑑字
    第Ｚ000000000號槍彈鑑定書各一份，及九十五年
    九月十一日刑鑑字第０九五０一三三四一八號函一份等在卷
    足憑（見偵卷第一五七至一六四頁，原審卷宗）。是被告上
    開自白與事實相符，應可採信。被告持有制式槍枝、子彈之
    犯行，足以認定，應依法論科。
三、比較新舊法部分：
    被告行為後，於九十四年二月二日修正公布之刑法，已於九
    十五年七月一日施行。本件被告所犯固係違反槍砲彈藥刀械
    管制條例之特別刑法部分，惟修正前後之刑法第十一條均規
    定，本法總則於其他法律有刑罰或保安處分之規定者，亦適
    用之。但其他法律有特別規定者，不在此限。被告違反槍砲
    彈藥刀械管制條例特別刑法部分，既仍有特別規定外之刑法
    總則適用，則前揭刑法修正即有比較之必要。按行為後法律
    有變更者，適用行為時之法律。但行為後之法律有利於行為
    人者，適用最有利於行為人之法律，現行刑法第二條第一項
    定有明文。經核：
（一）修正後刑法第三十三條第五款規定「罰金：新臺幣一千元
      以上，以百元計算之」，與修正前刑法第三十三條第五款
      規定「罰金：一（銀）元以上」相較，刑法分則中有罰金
      刑之規定者，於修正前最低度之法定刑係銀元一元即新臺
      幣三元，於修正後則係新臺幣一千元，比較修正前後之規
      定，修正後之規定並未更有利於行為人。
（二）想像競合犯部分，雖無論修正前後刑法第五十五條均有一
      行為而觸犯數罪名者，從一重處斷之想像競合犯規定，惟
      修正後刑法更規定「但不得科以較輕罪名所定最輕本刑以
      下之刑」，以免科刑偏失，經比較後，修正後刑法此部分
      並未更有利於行為人。
（三）又關於易服勞役之折算標準，修正前刑法第四十二條第二
      項規定：「易服勞役以一元以上三元以下折算一日。但勞
      役期間不得逾六個月」，同條第三項規定：「罰金總額折
      算逾六個月之日數者，以罰金總額與六個月之日數比例折
      算」，而被告行為時之易服勞役折算標準，依九十五年五
      月十七日修正公布前罰金罰鍰提高標準條例第二條規定（
      現已刪除），就其原定數額提高為一百倍折算一日，而修
      正後刑法第四十二條第三項規定：「易服勞役以新臺幣一
      千元、二千元或三千元折算一日。但勞役期限不得逾一年
      」及同條第五項規定：「罰金總額折算折算逾一年之日數
      者，以罰金總額與一年之日數比例折算。依前項所定之期
      限，亦同」，本判決諭知併科罰金新臺幣二十萬元，其易
      服勞役之折算標準，經以修正前刑法之銀元三百元即新臺
      幣九百元，修正後刑法之新臺幣一千元（此為目前實務多
      數見解所採之數額），換算結果，如依修正前刑法第四十
      二條第二、三項規定，應以六個月為易服勞役期間之上限
      ，如依修正後刑法第四十二條第三、五項規定，則易服勞
      役期間將達二百日（200000元÷1000元/日＝200日），顯
      已逾六個月，據此，自應適用修正前刑法第四十二條第二
      、三項規定，定其折算標準。
（四）沒收部分，違禁物不問屬於犯罪行為人與否，無論依修正
      前後之刑法第三十八條第一項第一款規定均應沒收。且沒
      收為從刑之一種，與主刑有從屬關係，應依主刑部分適用
      之法律而從屬適用，無獨立比較之問題。
（五）經綜合上情比較結果，因本件罰金易服勞役部分對被告而
      言影響最大，應以修正前之刑法較有利於被告，依現行刑
      法第二條第一項前段規定，本件關於刑法總則部分應適用
      修正前刑法。
四、所犯法條及刑之酌科：
（一）按槍砲彈藥刀械管制條例所規定之寄藏行為，其寄藏之繼
      續，為行為之繼續，而非狀態之繼續；亦即一經寄藏該條
      例所規定之槍砲、彈藥或刀械，其犯罪即已成立，但其完
      結須繼續至寄藏行為終了時為止（最高法院九十年度臺非
      字第二十一號判決參照）。查槍砲彈藥刀械管制條例雖於
      九十四年一月二十六日修正公布，並於同年月二十八日生
      效，惟該條例新舊條文變動內容，僅修正該條例第四條、
      第八條、第十六條、第二十條、增定第二十條之一，並刪
      除原條文第十條、第十一條、第十七條之規定，於被告所
      犯該條例第七條第四項、第十二條第四項之罪，則未有修
      正更動，是本案並無槍砲彈藥刀械管制條例新舊法比較適
      用之問題，先予敘明。
（二）核被告寄藏上開制式手槍及子彈之所為，係犯槍砲彈藥刀
      械管制條例第七條第四項之未經許可寄藏手槍罪及同條例
      第十二條第四項之未經許可寄藏子彈罪。被告同時寄藏十
      四顆制式子彈，僅侵害依法益，屬單純一罪。又被告同時
      非法寄藏制式手槍及子彈，為一行為同時觸犯罪名不同之
      未經許可寄藏手槍罪及未經許可寄藏子彈罪，應依修正前
      刑法第五十五條想像競合犯之規定，論以一較重之未經許
      可寄藏手槍罪。被告於犯罪未被發覺前，自首並報繳其所
      有寄藏之槍、彈，業據證人承辦警察乙○○於本院結證屬
      實，應依槍砲彈藥刀械管制條例第十八條第一項前段規定
      減輕其刑。
（三）原審以被告罪證明確，予以論罪科刑，原無不合，惟查被
      告係犯寄藏槍彈罪，原判決誤認係犯持有槍彈罪，尚有未
      洽，又被告係自首並報繳所寄藏之槍彈，原判決未依自首
      規定減輕其刑，亦有未當，被告上訴意旨指摘原判決不當
      ，為有理由，應由本院將原判決關於持有手槍部分撤銷改
      判，爰審酌被告：(一)未曾受有期徒刑之宣告（臺灣高等法
      院被告前案紀錄表）；(二)明知未經主管機關許可不得寄藏
      制式手槍，仍予為之，對社會治安造成潛在之危險；(三)寄
      藏制式手槍一把、子彈十四顆之數量；(四)犯後坦認犯行，
      態度尚稱良好等一切情狀，量處如主文第二項所示之刑，
      並就併科罰金部分諭知易服勞役之折算標準。扣案之德國
      WALTHER廠製P99 QA型口徑9mm制式半自動手槍一枝（槍枝
      管制編號0000000000號，含彈匣一個），制式
      子彈一顆（口徑9mm），均係違禁物，依刑法第三十八條
      第一項第一款規定宣告沒收。至為警採集之彈殼九顆、彈
      頭二顆，已喪失子彈性能，不具有殺傷力，及扣案之空氣
      手槍一枝（槍枝管制編號0000000000號，不具
      殺傷力（均參見上揭鑑定書），爰不為沒收之諭知，併此
      敘明。
據上論斷，應依刑事訴訟法第三百六十九條第一項前段、第三百
六十四條、第二百九十九條第一項前段、槍砲彈藥刀械管制條例
第七條第四項、第十二條第四項、第十八條第一項前段，修正後
刑法第二條第一項前段，修正前刑法第十一條前段、第五十五條
、第四十二條第三項、第三十八條第一項第一款，判決如主文。
本案經檢察官甲○○到庭執行職務。
中　　華　　民　　國　　96　　年　　1  　月　　 31　　日
            刑事第二庭  審判長法　官  李  璋  鵬
                              法  官  蕭  錦  鍾
                              法  官  胡  森  田
上列正本證明與原本無異。
如不服本判決應於收受送達後十日內向本院提出上訴書狀，其未
敘述上訴之理由者並得於提起上訴後十日內向本院補提理由書（
均須按他造當事人之人數附繕本）。
                              書記官  籃  營  昌
中　　華　　民　　國　　96　　年　　2 　　月　　1 　　日
